臺灣高雄地方法院刑事判決　　　　　　 100年度易字第1447號
公　訴　人　臺灣高雄地方法院檢察署檢察官
被　　　告　蕭淑芳
選任辯護人　洪幼珍律師
上列被告因業務侵占案件，經檢察官提起公訴（100 年度偵字第
16719 號），本院判決如下：
    主  文
蕭淑芳犯業務侵占罪，處有期徒刑捌月。緩刑參年，並應向公庫
支付新臺幣玖萬元。
    事  實
一、蕭淑芳於民國99年12月1 日受僱於址設高雄市三民區○○○
    路189 號6 樓之3 「昔緣生活顧問社」，擔任專案秘書，負
    責以打電話拜訪客戶、幫忙介紹婚姻對象、追縱後續約會交
    往狀況及代收會員費等業務，為從事業務之人。其竟為自己
    不法之所有意圖，而基於侵占之接續犯意，於附表所示時間
    、地點，利用向客戶收取昔緣生活顧問社會員費之機會，向
    附表所示客戶收取附表收受會員費總金額欄所示之會員費，
    並將附表所示侵占金額欄所示金額侵占入己。嗣因陳玉雲與
    會員核對會員費不符，查悉上情。
二、案經昔緣生活顧問社即陳玉雲訴請臺灣高雄地方法院檢察署
    檢察官偵查起訴。
    理  由
一、按被告以外之人於審判外之陳述，雖不符刑事訴訟法第159
    條之1 至第159 條之4 之規定，而經當事人於審判程序同意
    作為證據，法院審酌該言詞陳述或書面陳述作成時之情況，
    認為適當者，亦得為證據；當事人、代理人或辯護人於法院
    調查證據時，知有第159 條第1 項不得為證據之情形，而未
    於言詞辯論終結前聲明異議者，視為有前項之同意，刑事訴
    訟法第159 條之5 定有明文。經查，本判決所引用之各項證
    據資料，其屬於被告以外之人於審判外之陳述者，除陳玉雲
    等4 人警詢中之陳述經被告、辯護人於本院審理時表示不同
    意作為證據，本院未予以引用外，其餘均據本院於調查證據
    程序逐一提示並告以要旨，檢察官、被告、辯護人均知該等
    證據為被告以外之人之審判外陳述，已表示同意作為證據（
    本院二卷第21頁）及均未於言詞辯論終結前聲明異議，本院
    審酌上開證據之取得過程並無瑕疵，與本案待證事實間復具
    有相當之關聯性，認為以之作為本案之證據亦屬適當，依刑
    事訴訟法第159 條之5 規定，應有證據能力。
二、訊據被告蕭淑芳矢口否認有上揭業務侵占罪犯行，辯稱：因
    以信用卡支付會員費，「昔緣生活顧問社」須另負擔手續費
    ，會影響到伊的獎金，伊當時有跟李佳益、王勝杰講好，希
    望他們自行吸收並私下補貼現金新臺幣（下同）1,000 元給
    伊，李佳益、王勝杰也有同意補貼；當時伊跟姜憶儒講的費
    用是38,000元，因此伊當時收的費用為38,000元，並非40,0
    00元云云。經查：
（一）上揭犯罪事實，業據被告於本院審理時坦承：被告於99年
      12月1 日受僱於上址「昔緣生活顧問社」擔任專案秘書，
      負責以打電話拜訪客戶、幫忙介紹婚姻對象、追縱後續約
      會交往狀況及代收會員費等業務，於附表所示時間、地點
      ，分別向客戶李佳益、王勝杰、姜憶儒分別收取會員費13
      ,000 元（信用卡刷卡12,000元及現金1,000 元）、41,00
      0 元（信用卡刷卡40,000元及現金1,000 元）、38,000元
      （現金），嗣被告於上開客戶之收入憑證上「本服務應收
      金額」欄上分別載明12,000元、40,000元、38,000元，並
      就上開客戶會員費用向「昔緣生活顧問社」分別繳回之金
      額為12,000元、40,000元、38,000元等語（本院一卷第36
      頁），並經證人即告訴人即「昔緣生活顧問社」之負責人
      陳玉雲於本院審理時證述綦詳（本院二卷第33至40頁），
      核與證人即客戶會員李佳益、王勝杰、姜憶儒於偵訊及本
      院審理之證述相符（偵卷第12至14頁、本院二卷第22至32
      、40至44頁），復有商業登記抄本1 紙（警卷第26頁）、
      「巧鈴」（即蕭淑芳）開立之收入憑證（警卷第27至29頁
      ）、「秘書業績明細」（警卷第32至34頁）、蕭淑芳之考
      勤卡各1 份（警卷第35頁）、王勝杰之刷卡單1 紙（本院
      一卷第44頁）在卷可稽。
（二）被告雖矢口否認有上揭業務侵占罪犯行，並以前揭情詞置
      辯。惟查：
  １、被告於偵訊時稱：告訴人有授權給伊最低收12,000元，其
      餘看會員他們可以交多少錢，伊有中間決定的權力，若伊
      開口向會員說要收取41,000元，伊都是現收現交回等語（
      偵卷第20頁），復於本院供稱：依公司（指顧問社）規定
      ，入會費公司會先扣除10％的手續費，剩下的金額是固定
      抽成30％（公司介紹的客戶）或40％（伊自己的客戶）等
      語（本院一卷第35頁），核與證人陳玉雲於本院審理證稱
      ：當時「昔緣生活顧問社」收取的會員入會費1年為25,00
      0 元及升等費約30,000元至40,000元，伊有授權給被告收
      取該等費用，被告有告訴伊收取的費用，伊有同意，而被
      告有超收費用如收取50,000元時，亦應全部繳給顧問社，
      因這些費用是以顧問社名義收取的，而會員係認定這些費
      用是要給顧問社的，且被告收的費用越高，抽成的成數就
      越高，而會員若以刷卡方式繳交費用，因刷卡機是向民間
      的金融公司申請，故費用內有包含稅及銀行的手續費，所
      以會扣掉10％的手續費再核算業績獎金，伊沒有另外再向
      客戶收取現金或手續費，手續費都是伊自行吸收等語大致
      相符（本院二卷第34、39頁），足見告訴人確有授權予被
      告收取會員費用，無論被告向會員收取多少費用，被告均
      須全部繳回「昔緣生活顧問社」，從繳回的費用內先扣掉
      10％的手續費後，再計算被告應得的抽成獎金，被告亦知
      悉「昔緣生活顧問社」並未額外向客戶收取手續費。
  ２、客戶李佳益、王勝杰於附表編號1 、2 所示時、地，確實
      是分別繳交會員費用13,000元及41,000元予被告，其繳交
      方式分別為12,000元及40,000元刷卡、均為1,000 元現金
      ，業據證人李佳益、王勝杰於偵訊及本院審理證述明確（
      偵卷第13頁，本院二卷第22、40頁），證人李佳益於本院
      審理證稱：「（被告有無跟你講說一般的入費會是多少，
      給證人的是最優惠的價錢？）她有提到入會費是以最優惠
      方式處理，就是1 萬2 千元，中間她有跟我講說優惠的東
      西，手續費要1 千元，因為我當初沒有那麼多的現金，就
      用刷卡的方式，另外再付現金1 千元給她。」、「（被告
      當時候有無告訴你此手續費是因為要扣她的獎金？）沒有
      ，她沒有告訴我這些。」、「（她有無告訴你手續費要請
      你自行吸收、補貼給她？）沒有，她只有說另外要再用現
      金付1 千元給她，然後我就付1 千元現金給她。」、「（
      被告有無跟你說刷卡的手續費要你另外再補貼給她個人？
      ）沒有，她只有跟我說刷卡要另外收手續費。」、「（總
      共1 萬3 千元其中1 萬2 千元是要給昔緣顧問社，而1 千
      元給被告，還是1 萬3 千元全部都是給昔緣顧問社？）我
      的認知就是1 萬3 千元全部都是給昔緣顧問社。」等語甚
      明（本院二卷第40至43頁），及證人王勝杰於本院審理證
      稱：「（以你當時繳錢的認知，你認為這筆錢是要給被告
      還是要給顧問社？）應該是給顧問社的，因為被告是陳玉
      雲的顧問社的員工。」、「（你為何會有此主觀認知？）
      因為很簡單啊，昔緣顧問社是陳姐開的，而被告是她的員
      工，被告來向我招攬加入昔緣顧問社的升級方案，因此所
      收的費用應該要繳交給昔緣顧問社。」、「（被告當時跟
      你說刷卡要收取手續費，她有無跟你說該手續費要由誰負
      擔？）她有提到手續費，但誰來負擔我忘了，一般刷卡手
      續費都是包含在刷卡的金額裡面了，手續費是有，但由誰
      來負擔我忘了。」、「（她有無跟你說除了你正常繳交的
      款項外，希望你額外再補貼她一些錢嗎？）沒有。」、「
      （你剛說正常繳交的款項是否指4 萬1 千元？）對，全部
      4 萬1 千元。」等語甚詳（本院二卷第23至26頁），被告
      既係受僱於「昔緣生活顧問社」並擔任專案秘書，顯見證
      人李佳益、王勝杰支付上開金額予被告，係為向「昔緣生
      活顧問社」繳交會員費用，被告收取李佳益、王勝杰所支
      付之費用後，自應全數繳回「昔緣顧問社」。
  ３、被告於警詢稱：「（你所填寫的李佳益、王勝杰、姜憶儒
      之收入憑證內之金額是否為你當時向李佳益、王勝杰、姜
      憶儒等人所收之會費金額？）確實是這樣無誤。」云云，
      並於偵訊稱：伊並未跟李佳益、王勝杰收取手續費或其他
      額外費用，伊跟他們收多少錢就給公司多少錢云云（偵卷
      第20頁），被告均表示僅向李佳益、王勝杰各收取收入憑
      證上「本服務應收金額」欄所載之金額12,000元及40,000
      元（警卷第27、28頁），並無收取手續費或其他額外費用
      ，然被告於本院審理稱：該1,000 元均係李佳益、王勝杰
      同意私下補貼給伊云云，顯見其前後供述已有不一；而「
      昔緣顧問社」所收取的會員費中，若以刷卡方式支付會員
      費雖有包含10％的手續費，但該手續費係算入總刷卡金額
      中，並無另外支付金額，業如證人陳玉雲證述甚明，復衡
      以一般常情，以刷卡方式支付消費金額，所稱之刷卡手續
      費實均已包含在總刷卡金額在內，亦即該刷卡金額支付店
      家後由店家吸收手續費，尚無由消費者除刷卡金額外，另
      外支付其他金額充作手續費之理，此種刷卡消費負擔手續
      費，且全數金額均係支付店家，而非手續費歸店員所有之
      情亦為被告所是認（本院二卷第51頁），被告辯稱：因以
      信用卡支付會員費，「昔緣生活顧問社」須另負擔手續費
      ，會影響到伊的獎金，伊當時有跟李佳益、王勝杰講好，
      希望他們自行吸收並私下補貼現金1,000 元給伊，李佳益
      、王勝杰也有同意補貼云云，顯係臨訟杜撰之詞，尚難採
      信。是被告分別向收取李佳益、王勝杰所支付之會員費用
      13,000元及41,000元後，均未將其中之1,000 元繳回「昔
      緣顧問社」，均足見被告有侵占該款項之不法所有意圖及
      行為甚明。
  ４、客戶姜憶儒於附表編號3 所示時、地，確實以現金繳交會
      員費用40,000元予被告，業據證人姜憶儒於偵訊及本院審
      理證述明確（偵卷第14頁，本院二卷第28頁），且證人姜
      憶儒於本院審理更證稱：「（你是否是去提款機領錢？領
      多少？）是，領4 萬元。」、「（你要給被告之前有無算
      錢以確認金額是多少？）沒有，但是從提款機領的就是4
      萬元。」、「（你確定你沒有留一些錢自己用？）我從提
      款機領4 萬元後就直接給被告了。」、「（當天確定提領
      4 萬元？）對，她陪我下樓，我領完之後再上樓去昔緣顧
      問社給被告，因為提款機就在昔緣顧問社樓下。」、「（
      她陪你下樓之後，你領完就在樓上把現金交給被告？）對
      。」等語甚明，亦與被告供稱：伊當天確實有陪證人姜憶
      儒搭電梯下樓去提款等語部分相符（本院二卷第50頁），
      是衡以證人姜憶儒自提款機提領之金額為整數40,000元，
      並非38,000元，且提領後隨即將全部金額交給被告，自堪
      認證人姜憶儒交付被告之金額確為40,000元無誤。被告辯
      稱：伊跟姜憶儒講的費用是38,000元，因此伊當時收的費
      用為38,000元，並非40,000 元 云云，顯係卸責之託詞，
      洵難採信。是被告向收取姜憶儒所支付之會員費用40,000
      元後，未將其中之2,000 元繳回「昔緣顧問社」，足見被
      告侵占該款項之不法所有意圖及行為甚明。
（三）雖被告於擔任「昔緣生活顧問社」專案秘書時間時，有介
      紹排約男客戶李佳益、姜憶儒與女性會員藍馨認識，嗣李
      佳益、姜憶儒與藍馨另有債務糾紛為告訴人知悉，告訴人
      亦有表示願出面協助該2 人與藍馨之債務糾紛，業據證人
      陳玉雲、李佳益、姜憶儒證述在卷（本院二卷第28、29、
      37、38、41、42頁）。惟查，被告確有將李佳益等3 人欲
      交付「昔緣生活顧問社」之部分金額（金額詳參附表）予
      以侵占入己，並未全數繳回之事實，業經被告坦承其向李
      佳益、王勝杰所收取現金各1,000 元並未繳回「昔緣顧問
      社」，並經本院詳加論述如前，且上開債務糾紛之對象均
      非被告，是否以此遽認李佳益、姜憶儒故意設詞誣陷被告
      以獲取該債務糾紛之賠償，尚非無疑；況上開證人李佳益
      、姜憶儒證述，業經其等於偵訊及本院審理均依法具結，
      係以刑事責任擔保其證言之真實性，自無須甘冒偽證罪風
      險故為不實之證述之理，其等所為之證述，仍堪採信，辯
      護人為被告辯護稱：證人李佳益、姜憶儒與藍馨有債務糾
      紛而對被告不滿，所述證言不實在云云，尚難採認。
（四）至辯護人雖請求傳喚證人即「昔緣顧問社」其他客戶孫嘉
      成，惟按當事人聲請調查之證據，法院認為不必要者，得
      以裁定駁回之；與待證事實無重要關係者，應認為不必要
      ，刑事訴訟法第163 條之2 第1 項、第2 項第2 款分別定
      有明文。經查，證人孫嘉成並未當場目睹被告向李佳益等
      人收費的情形，業據辯護人於本院審理時陳述在卷（本院
      二卷第45頁），且孫嘉成繳費日期（99年12月4 日）早於
      王勝杰（99年12月6 日）、姜憶儒（99年12月8 日）等人
      ，此有秘書業績明細1 份附卷可稽（警卷第32頁），應不
      可能發生辯護人所述被告「在向孫嘉成收費時」有告知孫
      嘉成其向王勝杰、姜憶儒之收費情形，再佐以每個會員繳
      費情節未必一致，故本院認辯護人此部分聲請，容有時間
      上之違誤及與待證事實沒有必然之關聯性，而無重要關係
      ，自無調查之必要，附此敘明。
（五）綜上所述，被告有事實欄所載業務侵占罪犯行，事證明確
      ，犯行堪以認定，應予依法論科。
三、核被告所為，係犯刑法第336 條第2 項業務侵占罪。被告先
    後實施附表所示3 次業務侵占犯行之犯罪時間尚屬密切接近
    ，地點均相同，客觀上足認係單一行為之多次舉動，侵害法
    益相同（被害人均為「昔緣顧問社」），且其主觀上所認識
    者亦應屬基於單一犯意所為之接續舉動，應包括於一行為予
    以評價，為接續犯，屬單純一罪。爰審酌被告為從事業務之
    人，本應忠於職責，竟利用職務之機會，侵占業務上所經手
    之部分款項，有違本分，且未與告訴人達成和解，行為誠屬
    不該，並考量被告於本院審理時未能誠實以對，尚乏確切知
    錯悔改之意，惟念其並無經法院判刑之前科，有臺灣高等法
    院被告前案紀錄表在卷可稽，所侵占之金額共計4,000 元，
    尚非過鉅，及其生活狀況、智識程度等一切情狀，量處如主
    文所示之刑，以資懲儆。末查被告前未受有期徒刑以上刑之
    宣告，有上開前案紀錄表附卷可佐，茲念其僅因一時失慮，
    以致誤罹刑章，且其尚有年僅10歲、8 歲之子女須扶養，目
    前婚姻狀況為離婚，並約定由其行使對於該2 名未成年子女
    權利義務之行使或負擔，有戶籍謄本1 紙可查（本院二卷第
    66、67頁），不宜入監服刑，諒其經此偵、審程序，理當知
    所警惕，信無再犯之虞，本院因認前開所宣告之刑以暫不執
    行為適當，爰諭知緩刑3 年，另為使其記取教訓，併命被告
    向公庫支付9 萬元，以啟自新。
據上論斷，應依刑事訴訟法第299 條第1 項前段，刑法第336 條
第2 項、第74條第1 項第1 款、第2 項第4 款，刑法施行法第1
條之1 第1 項、第2 項前段，判決如主文。
本案經檢察官王百玄到庭執行職務。
中    華    民    國   100    年    11    月    25    日
                  刑事第二十庭  審判長法  官  林永村
                                      法  官  李爭春
                                      法  官  饒志民
以上正本證明與原本無異。
如不服本判決應於收受判決後10日內向本院提出上訴書狀，並應
敘述具體理由。其未敘述上訴理由者，應於上訴期間屆滿後20日
內向本院補提理由書(均須按他造當事人之人數附繕本)「切勿逕
送上級法院」。
中    華    民    國   100    年    11    月    25    日
                                      書記官  楊茵如
附表
┌──┬───┬───┬────┬─────┬─────┐
│編號│客戶  │時間  │ 地點   │收受會員費│侵占金額  │
│    │      │      │        │總金額    │          │
├──┼───┼───┼────┼─────┼─────┤
│ 1  │李佳益│99年12│高雄市三│信用卡刷卡│1,000元   │
│    │      │月2日 │民區博愛│12,000元、│          │
│    │      │      │一路189 │現金1000元│          │
│    │      │      │號6樓之3│          │          │
├──┼───┼───┼────┼─────┼─────┤
│ 2  │王勝杰│99年12│同上    │信用卡刷卡│1,000元   │
│    │      │月6日 │        │40,000元及│          │
│    │      │      │        │現金1,000 │          │
│    │      │      │        │元        │          │
├──┼───┼───┼────┼─────┼─────┤
│ 3  │姜憶懦│99年12│同上    │現金40,000│2,000元   │
│    │      │月8日 │        │元        │          │
└──┴───┴───┴────┴─────┴─────┘
附錄本案論罪科刑法條
刑法第336條第2項
對於業務上所持有之物，犯前條第1 項之罪者，處6 月以上5 年
以下有期徒刑，得併科3 千元以下罰金。